臺灣桃園地方法院刑事判決　　　　　　 95年度簡上字第583號
上　訴　人
即　被　告　丁○○
上列上訴人即被告因家暴傷害案件，不服本院95年度桃簡字第28
12號，中華民國95年11月17日第一審簡易判決（聲請簡易判處刑
書案號：95年度偵字第3280號、第8744號），提起上訴，本院合
議庭為第二審判決如下：
    主  文
上訴駁回。
    事  實
一、丁○○原係丙○○之配偶（2 人業於民國95年11月2 日判決
    離婚），且原係乙○○、甲○○之媳婦，4 人間具有家庭暴
    力防治法第3 條第1 款、第3 款所定之家庭成員關係，丁○○竟基於傷害人之身體之概括犯意，先於94年7 月29日某時
    許，在苗栗縣苗栗市文山里祥雲社區72號前，因細故與丙○○發生爭執，乃徒手毆打丙○○之頭部及頸部，致丙○○受
    有頭部挫傷、右頸瘀傷之傷害；復於94年9 月25日（簡易判
    決誤載為95年9 月25日）晚上6 時15分許，在桃園縣龜山鄉
    長庚村14鄰長庚醫護新村310 號1 樓住處，又因細故與丙○○、乙○○、甲○○發生爭執，遂徒手先後毆打及抓傷丙○○、乙○○、甲○○，致丙○○受有前胸、左手臂抓傷之傷
    害，乙○○受有頸部、前胸、左手前臂瘀血多處之傷害，甲○○受有前胸、左手前臂瘀血多處之傷害。丁○○在傷害丙○○等人之際，另基於毀損之犯意，徒手損壞丙○○之眼鏡
    、洗衣機及紗窗，致令不堪使用，足以生損害於丙○○。
二、案經丙○○、乙○○、甲○○訴請桃園縣政府警察局龜山分
    局報請臺灣桃園地方法院檢察署檢察官偵查後聲請簡判決處
    刑。
    理  由
壹、證據能力：
  (一)按被告以外之人於審判外之言詞或書面陳述，除法律有規定
    者外，不得作為證據；被告以外之人在審判外向法官所為之
    陳述，得為證據；被告以外之人於偵查中向檢察官所為之陳
    述，除顯有不可信之情況外，得為證據；又被告以外之人於
    審判外之陳述，雖不符前4 條之規定，而經當事人於審判程
    序同意作為證據，法院審酌該言詞陳述或書面陳述作成時之
    情況，認為適當者，亦得為證據，當事人、代理人或辯護人
    於法院調查證據時，知有第159 條第1 項不得為證據之情形
    ，而未於言詞辯論終結前聲明異議者，視為有前項之同意，
    刑事訴訟法第159 條第1 項、第159 條之1 第1 項、第2 項
    及第159 條之5 分別定有明文。
  (二)查本件關於證人丙○○、乙○○、甲○○於警詢所為有關被
    告丁○○犯行之陳述，固均係被告以外之人於審判外所為之
    言詞陳述，然被告於本院行準備程序中已表示對上開證據之
    證據能力不爭執（見本院卷第18頁），且經本院於審理期日
    就上開警詢筆錄逐一提示並告以要旨，被告就此部分證據之
    證據能力亦均未聲明異議，僅爭執其所述實在否（證明力）
    ，本院審酌證人丙○○、乙○○、甲○○為本件被害人，親
    身經歷見聞本案案發經過之全貌，其證詞對認定犯罪事實之
    存否有其必要性，且證人丙○○、乙○○、甲○○上開警詢
    筆錄之取得及製作過程，復查無違法取證之瑕疵存在，引用
    渠等警詢中之陳述作為證據應屬適當，依刑事訴訟法第159
    條之5規定，即有證據能力。
　(三)另查本件證人丙○○、乙○○、甲○○於偵查中，經具結而
    為陳述，乃依法定程序所為，而本院審酌證人丙○○、乙○○、甲○○陳述作成時之情況，業經檢察官告知具結之義務
    及偽證之處罰後具結而為任意陳述，核其製作筆錄過程，並
    無違法取供或證明力明顯過低之瑕疵，所為陳述蓋係出於供
    述者之真意，皆具信用性，並無顯有不可信之情形，引用其
    上開言詞陳述作為證據應屬適當，則依刑事訴訟法第159 條
    之1 第2 項規定，是證人丙○○、乙○○、甲○○於偵查中
    向檢察官所為陳述自有證據能力。
  (四)又被告丁○○對於本案現場照片之證據能力表示沒有意見 (
    見本院卷第18頁)， 且於言詞辯論終結前，就此部分證據之
    調查，無任何異議，故依刑事訴訟法第159 條之5 第2 項之
    規定，該等物證，自有其證據能力。
  (五)至被害人丙○○、乙○○、甲○○驗傷後所提出之診斷證明
    書，為醫師於執行醫療業務時所需製作之證明文書，復無證
    據顯示該診斷證明書存有詐偽或虛飾之情事，核無刑事訴訟
    法第159 條之4 第2 款所定顯有不可信之特別情況，應認具
    有證據能力，合先敘明。
貳、實體部分：
一、被告於檢察官訊問時坦承其有分別於上開時、地，出手反擊
    抓住被害人等之事實不諱，雖辯稱：我沒有打被害人丙○○
    、乙○○、甲○○，我不知道被害人等為何受傷，被害人丙○○的洗衣機是甲○○踩壞的，紗窗、眼鏡我不知道是何人
    損壞的云云，經查：
  (一)被告於偵查中自承：94年7 月29日是因為我向被害人丙○○
    索討醫藥費，他不給我還掐我，我不得已才反擊，94年9 月
    25日在被害人丙○○住處，當天是我想進入他住處拿我的東
    西，他們不讓我進去，所以才會發生衝突，當天是被害人丙○○、乙○○、甲○○先抓住我，我才會反擊抓他們等語（
    見95年度偵字第3280號卷第88頁）
  (二)並經證人即被害人丙○○於警詢、偵查中證述：94年7 月29
    日我開車到被告丁○○其苗栗縣苗栗市文山里娘家住處接兒
    子時，被告徒手毆打我的頭部及頸部；同年9 月25日下午6
    時10分許，在我桃園縣龜山鄉長庚村14鄰長庚醫護新村310
    號1 樓住處，不分青紅皂白進物屋內徒手毆打我、吐我口水
    ，摘下我的眼鏡扭彎之後丟到戶外草叢，之後毀損紗窗又爬
    上陽台以腳踹洗衣機的上蓋等語明確（見同上偵查卷第16頁
    至第20頁、第48頁至第50頁、第87頁至第88頁），證人即被
    害人乙○○於警詢、偵查中證述：94年9 月25日下午6 時10
    分許被告不分青紅皂白進入屋內先毆打我兒子丙○○之後又
    徒手毆打及抓傷我等語（見偵查卷第24頁至第25頁、第49頁
    ），證人即被害人甲○○於警詢、偵查中證述：94年9 月25
    日下午6 時10分許被告不分青紅皂白進入屋內先毆打我兒子
    丙○○之後又徒手毆打及抓傷我，我沒有還手，我有看到被
    告毀損被害人丙○○之眼鏡、洗衣機及紗窗等語（見偵查卷
    第28頁至第29頁、第49頁），此外並有被害人丙○○、乙○○、甲○○大明醫院診斷證明書、受傷照片、紗窗及洗衣機
    遭毀損照片、發票影本在卷可證。足認被告前揭所辯，無非
    推諉、卸責之詞，均難以採信。是，本件被告犯行至為明確
    ，足堪認定。
二、查被告丁○○行為後，刑法業於94年2 月2 日經總統以華總
    一義字第09400014901 號令修正公布，並於95年7 月14日施
    行（下稱新刑法，修正前刑法下稱舊刑法），刑法施行法第
    1 條之1 亦於95年6 月14日經總統以華總一義字第09500085
    181 號令公布施行，參酌最高法院95年5 月23日刑事庭第8
    次會議決議，新刑法第2 條第1 項之規定，係規範行為後法
    律變更所生新舊法律比較適用之準據法，於新刑法施行後，
    應適用新刑法第2 條第1 項之規定，為「從舊從輕」之比較
    。另於比較時應就罪刑有關之共犯、未遂犯、想像競合犯、
    牽連犯、連續犯、結合犯，以及累犯加重、自首減輕暨其他
    法定加減原因（如身分加減）與加減比例等一切情形，本於
    統一性及整體性原則，綜其全部罪刑之結果而為比較。是與
    本案有關之法律變更有如下述：
  (一)刑法施行法第1 條之1 規定：「中華民國94年1 月7 日刑法
    修正施行後，刑法分則編所定罰金之貨幣單位為新臺幣。94
    年1 月7 日刑法修正時，刑法分則編未修正之條文定有罰金
    者，自94年1 月7 日刑法修正施行後，就其所定數額提高為
    30倍。但72年6 月26日至94年1 月7 日新增或修正之條文，
    就其所定數額提高為3 倍。」，是刑法第277 條第1 項、第
    354 條有關罰金刑處罰之規定已有修正，惟經比較增訂之刑
    法施行法第1 條之1 與被告行為時之罰金罰鍰提高標準條例
    第1 條前段、現行法規所定貨幣單位折算新臺幣標準第2 條
    結果，2 者規定適用之結果並無不同。
  (二)新刑法第33條第5 款規定「罰金：新臺幣1,000 元以上，以
    百元計算之。」，與舊刑法第33條第5 款規定「罰金：1 元
    以上。」不同，經比較新舊法結果，以被告行為時之舊法較
    為有利於被告。
  (三)修正後刑法刪除第56條連續犯之規定，此項刪除雖非犯罪構
    成要件之變更，但顯已影響行為人刑罰之法律效果，自屬法
    律已有變更，是於新法施行後，被告所為上開數行為，即應
    分論併罰，經比較新舊法結果，以被告行為時之舊法較為有
    利於被告。
  (四)罰金罰鍰提高標準條例第二條業已刪除，刑法第41條第1 項
    前段關於易科罰金之折算標準已由舊法之銀元100 元、200
    元、300 元修正為新臺幣（下同）1,000 元、2,000 元、3,
    000 元，因屬科刑規範事項之變更，其折算標準為裁判時所
    應諭知，自有就新舊法規定比較之必要，經比較新舊法結果
    ，以被告行為時之舊法較為有利於被告。
  (五)綜上，經綜其全部罪刑之結果而為比較，以舊刑法有利於被
    告，應一體適用舊刑法之規定。
三、按家庭暴力者，謂家庭成員間實施身體或精神上不法侵害之
    行為；又家庭暴力罪者，謂家庭成員間故意實施家庭暴力行
    為而成立其他法律所規定之犯罪，家庭暴力防治法第2 條第
    1 項、第2 項著有明文。查被告於行為時，告訴人丙○○、
    乙○○及甲○○分別為被告之配偶及直系姻親，業據其4 人
    所同認在卷，屬家庭暴力防治法第3 條第1 、3 款所定之家
    庭成員關係。核被告所為，係犯刑法第277 條第1 項之普通
    傷害罪、第354 條之普通毀損罪。又被告上開傷害犯行亦屬
    家庭暴力防治法第2 條第2 項之家庭暴力罪，惟因家庭暴力
    防治法之上開條文並無罰則規定，是以此部分傷害犯行僅依
    前開刑法普通傷害罪之規定予以論罪科刑，附此敘明。被告
    先後多次普通傷害犯行，時間緊接，方法相同，觸犯構成要
    件相同之罪，顯係基於概括犯意反覆為之，為連續犯，依修
    正前刑法第56條之規定，論以一罪，並加重其刑，聲請人就
    被告先後傷害告訴人丙○○、乙○○及甲○○之行為認係想
    像競合犯，容有誤會，併此敘明。被告所犯上開普通傷害、
    普通毀損2 罪間，犯意各別，罪名互殊，應予分論併罰。原
    審判決認被告罪證明確，審酌被告僅因細故，先後毆傷告訴
    人3 人及動手毀損告訴人丙○○之財物，犯後坦承部分犯行
    ，行為實非可取，惟念告訴人3 人所受傷勢非重，損害非鉅
    等一切情狀，分別量處拘役40日、20日，應執行拘役55日，
    併均諭知易科罰金之折算標準，認事用法並無違誤，量刑亦
    屬恰當，自應予以維持。被告丁○○以原審判決認定事實有
    誤、否認犯罪，任意指摘原審判決不當云云，為無理由，應
    予駁回。
據上論斷，應依刑事訴訟法第455 條之1 第1 項、第3 項、第36
8 條，判決如主文。
本案經檢察官姚重珍到庭執行職務。
中　　華　　民　　國　　96　　年　　2 　　月　　27　　日
                  刑事第一庭　審判長法  官  曾淑華
                                    法  官  黃梅淑
                                    法  官  朱美璘
以上正本證明與原本無異
不得上訴
                                    書記官　谷貞豫
中　　華　　民　　國　　96　　年　　3 　　月　　2 　　日
附錄論罪科刑條文：
中華民國刑法第277條（普通傷害罪）
傷害人之身體或健康者，處 3 年以下有期徒刑、拘役或 1 千元
以下罰金。
犯前項之罪因而致人於死者，處無期徒刑或 7 年以上有期徒刑；
致重傷者，處 3 年以上 10 年以下有期徒刑。
